【裁判字號】    91,上更(二),504
【裁判日期】    920225
【裁判案由】    違反槍砲彈藥刀械管制條例等
【裁判全文】
臺灣高等法院刑事判決                        九十一年度上更(二)字第五四號
    上  訴  人  臺灣板橋地方法院檢察署檢察官
    上  訴  人
    即  被  告  丙○○
    選任辯護人  文  聞律師
                周奇杉律師
                鄭懷君律師
右上訴人因被告違反槍砲彈藥刀械管制條例等案件，不服臺灣板橋地方法院八十八年
度重訴字第二七號，中華民國八十九年十月三日第一審判決（起訴案號：臺灣板橋地
方法院檢察署八十八年度偵字第一七０二０號）提起上訴，經最高法院發回更審，本
院判決如左：
    主  文
原判決關於被告丙○○部分撤銷。
丙○○無罪。
    理  由
一、丙○○曾因違反槍砲彈藥刀械管制條例案件（犯修正前槍砲彈藥刀械管制條例第
    七條第四項之罪），於民國（下同）八十三年九月九日經台灣桃園地方法院判處
    有期徒刑二年六月確定，刑期起算日期為八十三年十一月四日，指揮執行完畢日
    期為八十六年五月三日，縮刑期滿日期為八十六年四月五日，於八十四年十二月
    二十一日假釋出監，假釋期滿未經撤銷以已執行完畢論，猶不知悔改，竟與其在
    桃園縣桃園市經營凱末蘭ＫＴＶ店所雇用之甲○○（已判刑確定）、在聯邦銀行
    任職之友人高訓堂（無罪判決確定）及在同市經營世紀舞廳之許文劦（無罪判決
    確定）與許文劦之員工王仁琪，基於共同犯意之聯絡，謀議集資自國外購置管制
    物品具殺傷力之槍枝、子彈走私來台，先由甲○○、王仁琪（已判刑確定）二人
    自八十八年二月五日起至同年月十一日止、自八十八年三月五日起至同年四月十
    五日止（甲○○於八十八年三月十一日暫時回臺再於同年月十三日離臺）、自八
    十八年六月四日起至八十八年六月二十九日，先後三度自臺灣前往柬埔寨，為執
    行未經許可購買槍彈之情，其間先由高訓堂於八十八年四月八日自台灣慶豐銀行
    匯美金二千二百元與柬埔寨之甲○○，嗣丙○○交新台幣（下同）十八萬元與高
    訓堂，再由高訓堂為部分出資共計美金七千二百元，於八十八年六月十四日自台
    灣慶豐銀行匯美金七千二百元（起訴書誤繕為二千二百元）與在柬埔塞之被告甲○○，嗣王仁琪亦於八十八年六月間在柬埔寨將其與許文劦所出資之美金七千元
    六交與甲○○，因此被告甲○○乃與被告王仁琪以上開款項在柬埔寨向當地軍火
    商不詳年籍之中國男子購買均具殺傷力之槍彈（詳如附表所示），即以每把美金
    二百八十元購得ＡＫ－４７突擊型自動步槍十一支，以每把金二千元購得巴基斯
    坦制ＭＰ５衝鋒槍二支美制ＡＰ１０狙擊槍與美制Ｍ１１烏茲衝鋒槍各一支，共
    計十五支長槍，並以美金四千元購得各型制式子彈即中共制ＡＫ－４７突擊型自
    動步槍子彈、點９０型制式衝鋒槍子彈、點２５制式手槍子彈共計為四千零一顆
    ，並由軍火商將上開槍彈焊藏於大型機械廢鐵中；而由被告王仁琪於八十八年六
    月二十三日於出口貨物大提單等資料上為簽名，申請將上開焊藏有槍彈之廢鐵自
    柬埔寨出口運送至臺灣，而上開焊藏有槍彈之廢鐵，則於八十八年六月二十六日
    裝在租用中國貨櫃編號ＺＩＭＵ0000000貨櫃中，在柬埔寨國報關出口以
    船艦輾轉運至臺灣，並由被告王仁琪收受上開出口大提單等資料予以留存，而與
    被告甲○○於八十八年六月二十九日返回臺灣；被告甲○○返回臺灣後，為能放
    置上開廢鐵以取出槍彈，即向不知情之陳宗興（另經檢察官為不起訴處分）借得
    桃園縣蘆竹鄉○○路○段二八九號旁之空地；而裝載有上開焊藏有上開槍彈之廢
    鐵貨櫃之船艦於八十八年七月八日運抵高雄港，嗣於八十八年七月十二日下午二
    十時二十五分許，轉運至台北縣汐止鎮○○路○段三七五號之中國貨櫃運輸股份
    有限公司所設五堵集散站；被告王仁琪則於八十八年七月十二日下午十八時許，
    在桃園縣桃園市○○路○段二五三號三樓，將上開出口貨物大提單等資料影本十
    三紙交與被告丙○○保管。而檢警人員則至是日中午十二時許止，在上開廢鐵中
    陸續計起獲詳如附表所示槍、彈。其後經警於同年月十三日十五時許，在桃園市
    ○○路○段二五三號三樓丙○○之住處，查獲裝有被告王仁琪前揭交付之原提單
    等資料計十三紙。嗣員警再於八十八年七月十六日下午十七時三十分許，前往前
    開五堵集散站，自該廢鐵中再起獲制式口徑零點二五吋子彈五十顆。因認被告丙○○涉犯懲治走私條例第二條第一項之私運管制物品進口罪、槍砲彈藥刀械管制
    條例第七條第一項未經許可販賣衝鋒槍、自動步槍罪、同條項之未經許可運輸衝
    鋒槍、自動步槍罪、第十二條第一項未經許可販賣彈藥罪、同條項之未經許可運
    輸彈藥罪等罪嫌。
二、按犯罪事實應依證據認定之，無證據不得推定其犯罪事實，刑事訴訟法第一百五
    十四條定有明文。又刑事訴訟採實體的真實發見主義，且被告無自證其無罪之義
    務，故認定被告犯罪事實須有積極明確之證據，而不能以推測或擬制之方法作為
    裁判基礎，倘積極證據不足證明犯罪事實時，被告之抗辯或反證縱屬虛偽或不能
    證明，仍不能以此資為積極證據應予採信之理由（最高法院三十上字第四八二號
    判例意旨參照）。再認定犯罪事實所憑之證據，無論係直接證據或間接證據，其
    為訴訟上之證明，須於通常一般之人均不致有所懷疑，而得確信其為真實之程度
    者，始得據為有罪之認定，倘其證明尚未達到此一程度，而有合理之懷疑存在時
    ，法院即應為無罪之判決（最高法院七十六年臺上字第四九八六號判例意旨參照
    ）。
三、訊據被告丙○○堅詞否認有與甲○○、王仁琪事前共謀自柬埔寨走私槍彈砲回台
    販賣或事中參與販賣槍械之情事，辯稱：被告甲○○是伊自小一起長大的朋友，
    並未在伊店內工作，甲○○說他稅金不夠，透過高訓堂向伊借錢，但未告知要走
    私槍械，錢是向太太借來的，伊係在甲○○回台後，於店內時從乙○○口中得知
    走私槍械一事，在警局訊問時是以斷斷續續方式進行，伊是用假設語話表示如果
    甲○○要請伊幫忙，伊會幫忙，不知道為何警員會如此寫，皮包是王仁琪寄放的
    ，要交給甲○○，伊並不知道裡面是何物等語。經查：
（一）本件同案被告甲○○於警訊中供稱：「（購買槍枝係由何人提供？）我出資美
      元伍仟元，其餘金額由王仁琪負責。」、「（進口走私槍械有無其他人參與？
      ）在八十八年七月初我有告告朋友丙○○，但他不予理會，另有陳宗興知道我
      有貨櫃要進口．．．．。」、「（這些由誰提供？）這些錢由王仁琪向別人拿
      的．．．．而我有請高訓堂匯二千二百元美元給我．．．．而王仁琪他們約出
      了一萬美元。」（見八十八年七月十三日警訊筆錄），於偵查中訊問時亦供稱
      ：「買這些槍彈彈共花多少錢？）約一萬六千美元，而我出一次是二千二百，
      一次是三千五百美元，其餘均為王仁琪出的。」（見八十八年七月十三日偵訊
      筆錄），於原審訊問時則供稱：「（邱舜淙接洽好如何向你說？）他乃三十多
      歲，住土城，因他會回台灣，不可能騙我錢，六月初他打電話給我叫我去柬埔
      寨，我就與王仁琪一起去，他向我說錢不夠，我就打電話向丙○○借十八萬元
      ，我只向丙○○說要美金七千元。」（原審八十八年八月三十一日訊問筆錄）
      ，於本院前審時供稱：錢是向丙○○借得，因為第二次去沒有錢付旅館費，所
      以向他借等語（見前審九十年十月十八日訊問筆錄），於本院調查時則供稱：
      賞初出國是為買賣木材，因當地法令變更，原木不得出口，因想到資金已投入
      ，剛好有一大陸人說要賣槍，即由乙○○出面處理，伊跟高訓堂借錢，他說沒
      有錢，才要高去跟被告拿，伊打電話向被告借款，是以給付旅館及海關的稅金
      為借口，沒有跟他講要買槍，貨上飛機後，伊就回台，乙○○事後回台時伊去
      接機，然後到被告ＫＴＶ喝酒，乙○○當場說槍械走私的事情，被告表示不管
      我們做什麼，要我們把借的錢還清，並說錢是他太太的，原先只向高訓堂借款
      ，因不夠才轉向被告借等語。另同案被告王仁琪於警訊時供稱：「（警方從你
      辦理進口貨櫃口查獲之槍械你是否在？場該槍械是何人所有？請詳細說明整個
      交易、裝運、資金、銷贓、合夥人等過程）？我沒有在場，是我合夥人甲○○
      在場．．．．第二天要我和甲○○的朋友至台中辦理報關手續，當天就委託報
      關辦理。」、「（該批槍械你是否知道，其槍枝型式及數量。如何安排貨櫃？
      報關後如何取得該批槍械？該批槍械如何分配？你將作何用途？）我只知道該
      批槍械共有十五支．．．．如何分配在當初就說好了與甲○○各分一半，因為
      槍枝尚未到手，因此也不知道該怎麼辦。」（見八十八年七月十三日警訊筆錄
      ），於本院前審訊問時供稱：「（木材生意每個人要出多少？）一個人美金七
      千元，就我和甲○○，甲○○好像也有約陳宗興一起出資，陳宗興出資多少我
      不知道。」、「（共有幾股？）我、甲○○和乙○○。我和甲○○每個人出美
      金七千元，乙○○好像是出美金兩千元。」等語，渠等二人從警訊至本院調查
      時，所為之供詞，從未有供述被告有共謀走私販賣槍枝或中途加入販賣槍枝之
      陳述，且多次陳述均屬一致。況已無罪判決確定之證人高訓堂於於偵查中證稱
      ：伊於八十八年六月間有匯款七千二百美予甲○○，先前又匯二千二百美元，
      都是林某要其向被告的，且於檢察官提示卷附慶豐銀行匯款申請書時，復稱該
      二千二百美元、七千二百美元均係向被告借，再轉借甲○○，第二次被告出十
      八萬元，餘款由其補足等語，其於警方借訊時亦稱其八十八年六月十四日所匯
      款項是甲○○打電話要伊轉告被告，借七千二百元，被告給伊十八萬元，不足
      部分由伊墊付，改天被告會還伊，伊不知該款係用來購買槍彈等語（見偵查卷
      第一０一、一二九背面、一四三頁背面）；迨於原審中又稱：林鴻光要伊匯錢
      ，伊不知做何事，第一次林某有還，未付利息，係依當天買美元之匯率，林某
      回來後有還伊七萬元，第二次未還，大概欠伊萬五千元及伊去找被告，向其說
      甲○○缺七千二百元，伊錢不夠，要向被告借，被告問其匯率若干，隔天就給
      伊十八萬元，並表示不夠五萬多元請伊先墊，等林某返台再還等語。倘被告與
      甲○○、王仁琪有共謀集資走私槍彈回台販售於先，衡情甲○○理應直接自被
      告處取款為是，而無向不知情之高訓堂借款，再由高某向被告借，甚且由高某
      墊付不足款項之理，依前開三人所述，被告辯稱其交付高訓堂之十八萬元係借
      款，而非購買槍彈之出資等語，並非無據。雖被告於警訊中曾供述伊係於八十
      八年六月中旬才知道甲○○從柬埔寨進口的不是木材，而係以廢鐵夾帶槍械走
      私進口，伊知道時該槍械已上船，伊就順其自然走私進口，再找朋友要不要轉
      售出去之語，依其警訊中之供述亦僅能證明被告事後知悉甲○○、王仁琪走私
      槍械回台，然不足以證明其有事前參與走私槍彈之犯行，另證人即被告之妻林
      淑娟於警訊時證稱：被告有向伊提起與人合夥自柬埔寨進口花梨木，並標一萬
      元會參與投資等語，惟被告辯稱：伊拿太太的錢借給甲○○，怕太太知道，才
      告訴她說與人合夥等語，故證人林淑娟之證詞，依前開所述，尚難為被告不利
      之佐證，故公訴人認被告有事前參與謀議槍械走私回台販售云云，尚屬無據。
（二）又被告於警訊中雖曾為前開之供述，但查其於偵查及歷次審理中均否認其警訊
      中之陳述為實，並辯稱：伊是私下與警員閒談時表示假如甲○○請伊幫忙時，
      伊一定為幫等語，按依證人乙○○於本院經隔離訊問時證稱：被告於店內（Ｋ
      ＴＶ）喝酒趁甲○○離去時，私下來問我，所以我認為他們不是合夥關係等語
      ，而甲○○於本院亦到庭供稱：在ＫＴＶ喝酒時，乙○○當場說槍械走私的事
      情，被告表示不管我們做何事，要我們借的錢要先還給他，並未將借款轉成合
      夥金等語，依甲○○與王仁琪及證人乙○○多次供述及證述，均無供證被告對
      於槍械走私過程中，有中途加入共同販售之情，且依本院勘驗被告於警局訊問
      錄音帶顯示，筆錄上所記載「我現在任凱末蘭ＫＴＶ總經理兼董事」、「現為
      夜間（十八時）五分，是否願意接受警方製作筆錄」、「甲○○在我經營之凱
      末蘭ＫＴＶ擔任主任，約二個月之久，認識二年之久」等內容，在錄音帶內並
      不存在，故其警訊筆錄即存有瑕疵，被告所辯甲○○並非伊員工，應屬可採，
      公訴人認甲○○與被告有僱佣關係，即屬無據，又扣案之提單等文件，雖於被
      告家中查獲，惟係王仁琪受甲○○所託，將該文件先交付被告保管，甲○○再
      前往拿取，王仁琪供稱：因被告與甲○○係舊識，因被告的店就在王仁琪所受
      僱之舞廳樓下，所以才寄放在被告處（見本院前審九十年上更（一）字第七七
      一號九十年十月十八日訊問筆錄），另證人乙○○亦於本院前審到庭證實：該
      提單是要交給甲○○等語（見前審八十九年上訴字第四０二四號九十年一月三
      十一日訊問筆錄），按以受託保管物品要屬平常之事，扣案提單等文件形式上
      均屬正常商業資料，被告對於甲○○等人利用廢鐵方式走私槍彈，實無從自文
      件上察覺，故被告雖為王仁琪等人保管文件，亦難依此即認定被告有參與走私
      槍彈之犯行。
三、綜合上述，被告所辯尚堪採信，此外，本院復查無其他積極證據足資證明被告有
    何犯行，自屬不能證明被告有與甲○○等人共同犯罪，原判決末予詳酌而為被告
    科刑之判決，自有未洽，檢察官上訴意旨謂原判決對被告量刑過輕，惟被告上訴
    否認犯罪，為有理由，自應由本院將原判決關於被告部分予以撤銷，另為被告無
    罪之諭知。
據上論斷，應依刑事訴訟法第三百六十九條第一項前段、第三百六十四條、第三百零
一條第一項前段，判決如主文。
本案經檢察官費玲玲到庭執行職務。
中      華      民      國      九十二      年    二    月    二十五    日
                              臺灣高等法院刑事第十六庭
                                  審判長法  官  許  增  男
                                        法  官  陳  孟  瑩
                                        法  官  周  煙  平
右正本證明與原本無異。
檢察官如不服本判決應於收受送達後十日內向本院提出上訴書狀，其未述上訴之理由
者並得於提起上訴後十日內向本院補提理由書（均須按他造當事人之人數附繕本）。
被告不得上訴。
                                        書記官  蕭  麗  珍
中      華      民      國      九十二      年    三    月      三      日


司法院資訊處製作；財團法人民間司法改革基金會備份。
